臺灣屏東地方法院民事判決　　　　　　　　　　　　　九十三年度家訴字第三０號
　　原　　　告　甲○○○
　　訴訟代理人　吳澄潔律師
　　被　　　告　乙○○
　　被　　　告　丙○○
　　訴訟代理人　林幸郎律師
右當事人間分割遺產事件，本院於民國九十三年十月八日辯論終結，判決如左：
    主　　文
兩造公同共有如附表一所示之土地准予分割，其分割方法如附表一所示。
兩造公同共有如附表二所示之建物准予變價分割，其分割方法如附表三所示。
訴訟費用由兩造各按如附表三所示比例負擔。
    事  實
甲、原告方面：
一、聲明：求為判決如主文所示。
二、陳述：
    兩造之被繼承人林榮於民國九十二年十月二十日死亡，遺有附表一之坐落一屏東
    縣內埔鄉○○段三三六號土地，面積四一一八平方公尺，地目田，所有權範圍全
    部，同段三三六之二號土地，所有權全部，面積二五○○平方公尺，地目田，同
    段三三六之一號土地，地目田、所有權範圍全部，面積一二七平方公尺，同段三
    三七之一號土地，所有權全部，面積一四一平方公尺，地目田及附表二之屏東縣
    內埔鄉○○村○○路二四六號未為所有權登記二樓磚造加蓋第三層鐵皮屋房屋，
    面積一二○平方公尺，所有權全部，屏東縣內埔鄉○○村○○路二四六號未為所
    有權登記鋼造鐵皮房屋，面積四六三平方公尺，所有權全部，該遺產由兩造共同
    繼承，其應繼分為原告二分之一，被告乙○○、丙○○為林榮之子林阿順之子，
    林阿順早於八十八年七月三十日死亡，由渠等代位繼承，其應繼分各四分之一，
    按繼承人得隨時請求分割遺產，民法第一千一百六十四條前段定有明文。查兩造
    共同繼承之上開遺產，並無不能分割之情事，且兩造間亦未訂有不分割之特約，
    惟就分割方法無法達成協議，為期能均分遺產，請准予分割遺產等語。
三、證據：提出繼承系統表一紙、財政部國稅局遺產稅免稅證明書、
    土地登記簿謄本四紙及房屋稅稅籍證明書一紙、照片十六幀等為證，請求本院履
    勘現場。
乙、被告方面：
一、聲明：均求為判決駁回原告之訴。
二、陳述：
    對原告主張系爭附表一之土地之分割方法並無意見，至於附表二之房屋部分，現
    無人使用，亦同意拍賣分割等語。
丙、本院依聲請勘驗系爭土地及房屋，並囑託屏東縣潮州地政事務所派員實施測量。
    理  由
甲、程序事項：本件原告起訴最初主張就附表一之土地依兩造應繼分各三分之一分割
    及附表二之房屋按兩造應繼分各三分之一分割，嗣於本院審理中擴張其訴之聲明
    ，為原告應繼分二分之一，被告乙○○、丙○○應繼分各四分之一，及變更其訴
    之聲明為兩造公同共有如附表一所示之土地准予按兩造應繼分分割與兩造公同共
    有如附表二所示之建物准予變價分割，其分割方法如附表三所示，被告等亦同意
    其擴張與變更，依民事訴訟法第二百五十五條第一項第一款及第三款規定，應予
    准許，合先敘明。
乙、本件原告主張被繼承人林榮於九十二年十月二十日死亡，遺有附表一之坐落一屏
    東縣內埔鄉○○段三三六號土地，面積四一一八平方公尺，地目田，所有權範圍
    全部，同段三三六之二號土地，所有權全部，面積二五○○平方公尺，地目田，
    同段三三六之一號土地，地目田、所有權範圍全部，面積一二七平方公尺，同段
    三三七之一號土地，所有權全部，面積一四一平方公尺，地目田及附表二之屏東
    縣內埔鄉○○村○○路二四六號未為所有權登記二樓磚造加蓋第三層鐵皮屋房屋
    ，面積一二○平方公尺，所有權全部，屏東縣內埔鄉○○村○○路二四六號未為
    所有權登記鋼造鐵皮房屋，面積四六三平方公尺，所有權全部，該遺產由兩造共
    同繼承，其應繼分為原告二分之一，被告乙○○、丙○○，應繼分各四分之一，
    按繼承人得隨時請求分割遺產，民法第一千一百六十四條前段定有明文。兩造共
    同繼承之上開遺產，並無不能分割之情事，且兩造間亦未訂有不分割之特約，惟
    就分割方法無法達成協議，為期能均分遺產，請准予分割遺產等語。被告則對原
    告主張系爭附表一之土地之分割方法並無意見，至於附表二之房屋部分，現無人
    使用，亦同意拍賣分割等語。
丙、原告主張前開土地、房屋為其被繼承人林榮之遺產，兩造均為林榮之繼承人，其
    應繼分為原告二分之一，被告等各為四分之一等情，業據其提出遺產稅免稅證明
    書、繼承系統表、
    片十六幀等為證，且為被告所不爭執，堪信為實在。又兩造就其繼承之前述財產
    之分割方法不能獲致協議，亦無因使用目的不能分割之情形，亦為兩造所不爭執
    ，兩造就系爭遺產既無不分割之協議，就分割方法亦不能達成協議，從而原告訴
    請分割系爭遺產，應予准許。
丁、查系爭老埤段三三六、三三六之二土地未面臨道路，其東側面臨為同段三三六之
    一、三三七之一號土地，僅三三六之一與三三七之一土地面臨道路，而三三六與
    三三六之二號土地上建有如附圖所示編號（１）之鐵皮加蓋石棉瓦屋，面積一六
    三平方公尺，（２）鐵皮棚架，面積八四平方公尺，編號（１）（２）建物非屬
    繼承人財產，編號（３）為二樓磚造加蓋第三層鐵皮屋，面積一二○平方公尺，
    編號（４）鋼造鐵皮屋，面積四六三平方公尺，而編號（３）（４）房屋均為未
    為所有權登記房屋屬被繼承人之遺產，現無人使用，屋齡十年左右等情，業經本
    院至現場勘驗明確，並製有勘驗筆錄在卷足稽，並囑託屏東縣潮州地政事務所派
    員實施測量，有複丈成果圖在卷 (即本判決附圖)可按。爰審酌上開三三六、三
    三六之二地號土地現未鄰接道路，而三三六之一、三三七之一土地臨接道路，且
    三三六與三三六之二土地可合併分割，三三六之一與三三七之一地號土地可合併
    分割，但四筆土地無法共同合併分割，為使系爭三三六與三三六之二土地合併分
    割後能通行三三六之一與三三七之一土地合併分割部分以通行道路，俾免日後造
    成袋地，不利當事人使用系爭土地，爰定分割方法如主文第一項將兩造公同共有
    如附表一所示之土地分割，其分割方法如附表一所示。至於上開附表二之附圖編
    號（３）（４）之建物已老舊，且面積狹窄，若以原物分割，每人可得使用之範
    圍相當有限，反造成當事人使用上不便，乃定分割方法兩造公同共有如附表二所
    示之建物准予變價分割，其分割方法如附表三所示。
四、結論：原告之訴為有理由，依民事訴訟法第八十五條第一項但書判決如主文。
中　　　華　　　民　　　國　　九十三　　年　　　十　　　月　二十二　　日
                                       臺灣屏東地方法院少年及家事庭
                                                 法      官  李芳南
右正本係照原本作成。
如不服本判決，應於送達後二十日內向本院提出上訴狀。
                                                 法院書記官  潘豐益
中　　　華　　　民　　　國　　九十三　　年　　　十　　　月　二十二　　日
附表一
 編號   土地坐落地號面積、地目及       分割方法
            （平方公尺）權利範圍
  一    屏東縣內埔鄉○○段三         １上開編號一、編號二之二筆土地
        三六號土地，面積四一         合併分割如附圖所示Ａ部分
        一八平方公尺（下同）         面積三三○九平方公尺，分歸原
        所有權範圍全部               告所有
        地目田                       ２上開編號一、編號二之二筆土地
        登記為原告與被告二人          合併分割如附圖所示Ｂ部分，
        公同共有                      面積一六五五平方公尺，分歸
                                      被告乙○○所有
                                     ３上開編號一、編號二之二筆土地
                                      合併分割如附圖所示Ｃ部分，
                                      面積一六五四平方公尺，分歸
                                      被告丙○○所有
  二    屏東縣內埔鄉○○段三         同右
        三六之二號土地，所有
        權全部，面積二五○○
        平方公尺地目田
        登記為原告與被告二人
        公同共有
  三    屏東縣內埔鄉○○段三        １上開編號三、四二筆土地
        三六之一號土地，地目田      合併分割如附圖所示Ｄ部分，
        所有權範圍全部，面積        面積一三四平方公尺，分歸
        一二七平方公尺              原告所有
        登記為原告與被告二人        ２上開編號三、四二筆土地
        公同共有                    合併分割如附圖所示Ｅ部分，
                                    面積六七平方公尺，分歸被
                                    告乙○○所有
                                    ３上開編號三、四二筆土地
                                    合併分割如附圖所示Ｆ部分，
                                    面積六七平方公尺，分歸
                                    被告丙○○所有
  四    屏東縣內埔鄉○○段三        同右
        三七之一號土地，所有
        權全部，面積一四一平
        方公尺，地目田
        登記為原告與被告二人
        公同共有
 附表二
  編號    建物標示                  分割方法
  一    屏東縣內埔鄉中林村         變賣，以價金按如附表三所示
        中林路二四六號未為         比例分配於兩造。
        所有權登記二樓磚造加蓋
        第三層鐵皮屋房屋，
        面積一二○平方公尺
        （基地坐落附表一編
        號一之三三六號土地）
        所有權全部，附圖編
        號（３）
  二    屏東縣內埔鄉中林村         變賣，以價金按如附表三所示
        中林路二四六號未為         比例分配於兩造。
        所有權登記鋼造鐵皮房屋
        ，面積四六三平方公
        尺（基地坐落附表一
        編號一之三三六號土
        地）所有權全部
        附圖編號（４）
附表三
      姓名                  比例
      甲○○○              二分之一
      乙○○                四分之一
      丙○○                四分之一
